最高法院刑事判決　　　　　　　　　　　　　　　　八十八年度台上字第四九○號
　　上　訴　人　台灣高等法院高雄分院檢察署檢察官
　　上　訴　人
　 （即 被 告） 甲○○
　　選任辯護人　林樹根律師
　　　　　　　　邱麗妃律師
　　　　　　　　莊雯琇律師
　　上　訴　人
　 （即 被 告） 乙○○
右上訴人等因被告盜匪案件，不服台灣高等法院高雄分院中華民國八十七年十月二十
九日第二審判決（八十七年度上訴字第一八五○號，起訴案號：台灣高雄地方法院檢
察署八十七年度偵字第三八八九、四二九二號），提起上訴，本院判決如左：
    主  文
原判決撤銷，發回台灣高等法院高雄分院。
    理  由
本件原判決認定：上訴人甲○○（綽號「阿炳」）與現役軍人鍾振富（綽號「阿富」
，現由花東防衛司令部另案審理中）係朋友關係，於民國（下同）八十七年二月十四
日晚間七時三十分許，在高雄市○○區○○街九號「風雲再起」卡拉ＯＫ店飲酒，席
間因唱歌敬酒而認識上訴人乙○○（綽號「阿傑」）及被害人楊登隆（綽號「阿邦」
）二人，其等於是併桌同歡，適晚間十一時許，楊登隆先行退席，乙○○誤以為楊登
隆酒帳未付即先行離開而心生不滿，並告知甲○○、鍾振富此事，彼等乃尾隨楊登隆
離席，在高雄市左營區○○○路二五九巷與西陵街口處攔住楊登隆與之理論，談判間
，甲○○、鍾振富及乙○○三人見楊登隆對於酒帳置之不理，竟共同基於意圖為自己
不法所有之犯意聯絡，動手強劫楊登隆身上之財物，甲○○先出手毆打楊登隆左手臂
，鍾振富見狀復出拳毆打其臉部，致其不支倒地，乙○○乃繼而將楊登隆架起，以右
手扣住其頸椎，將之推向牆壁撞擊，致其倒地不能抗拒之際，甲○○、鍾振富乃搜取
楊登隆身上之皮夾一個及金項鍊一條等財物，得手後，該二人即先行逃逸。乙○○仍
繼續逗留現場，趴在楊登隆身上搜尋財物，嗣因附近民眾發現報案，經巡邏警車到場
，乙○○始拔腿逃逸，嗣在上開左營大路二五九巷口處經警逮獲，繼之循線向「風雲
再起卡拉ＯＫ店」女服務生黃鈺珺即甲○○之友人查詢其等行蹤，迄於同年月十七日
下午八時三十分許，在花蓮火車站附近逮捕甲○○及鍾振富二人。而楊登隆則因頭皮
撕裂傷、頸椎骨折及頭頸部外傷等傷重送醫，延至同年月十六日下午一時三十五分許
，不治死亡等情，因而維持第一審論處上訴人甲○○、乙○○共同強劫因而致人於死
罪刑之判決，駁回上訴人等在第二審之上訴，固非無見。
惟按上訴人甲○○在原審主張：退步而言，縱原審審理結果，認伊於案發當時，因被
害人楊登隆不付酒帳，打了楊某後，才另萌起為自己不法所有之意圖，趁楊某受傷不
及抗拒之際，取走楊某皮夾及金項鍊，亦應僅構成搶奪罪（參照本院七十四年度台上
字第四三八九號判決意旨）等語（見原審卷第一○九頁背面辯護意旨狀）；另原審檢
察官則以：上訴人乙○○迭陳共犯鍾振富於毆打被害人楊登隆時口喊「給你死」（一
審卷第一一九頁筆錄、第一三七頁背面自訴答辯狀），上訴人乙○○又架起楊登隆以
右手扣住該被害人頸椎向牆壁猛撞，致頭皮撕裂，頸椎骨折，足見上訴人等施暴用力
至猛，預見以頭撞牆可能致死，難謂無強劫故意殺人之犯意。究竟實情如何，原審未
待詳查釐清，遽以強劫傷害致人於死罪相繩，尚嫌率斷。次查，上訴人甲○○在原審
主張：證人黃鈺珺（「風雲再起」ＫＴＶ服務生）足證伊曾為澄清乙○○與楊登隆間
為付酒帳引起之糾紛而再折返ＫＴＶ向櫃求證楊登隆所稱已付酒帳之虛實（一審卷
第六十八頁）；又由警員李俊郎證詞可見李俊郎到現場時，伊與鍾振富兩人已先行離
去，未與乙○○在一起（一審卷第一一七頁），俱證伊絕無事先即有與乙○○等謀議
共同強盜之意圖及犯意之聯絡（原審卷第一○二頁答辯狀）；另又聲請借提共犯鍾振
富查證本案案發經過之細節（原審卷第六十九頁調查證據聲請狀），原審未予提訊鍾
振富，並說明證人黃鈺珺、李俊郎證詞何以不足採之理由，亦有查證未詳併理由不備
之違誤。上訴意旨執以指摘原判決不當，尚非全無理由，應認有撤銷發回更審之原因
。
據上論結，應依刑事訴訟法第三百九十七條、第四百零一條，判決如主文。
中      華      民      國    八十八    年      二      月      三      日
                              最高法院刑事第三庭
                                  審判長法官  莊  來  成
                                        法官  呂  潮  澤
                                        法官  謝  俊  雄
                                        法官  白  文  漳
                                        法官  蘇  振  堂
      右正本證明與原本無異
                                              書  記  官
中      華      民      國    八十八    年      二      月      八      日
